【裁判字號】    91,訴,1989
【裁判日期】    920408
【裁判案由】    偽造文書等
【裁判全文】
臺灣板橋地方法院刑事判決                        九十一年度訴字第一九八九號
    公  訴  人  臺灣板橋地方法院檢察署檢察官
    被      告  庚○○○
右列被告因偽造文書等案件，經檢察官提起公訴（九十年度偵字第一四六九、一六八
四八號），及移
本院判決如左：
    主  文
庚○○○連續意圖為自己不法之所有，以詐術使人將本人之物交付，處有期徒刑參年
。
    事  實
一、緣庚○○○自任會首，先後籌組互助會如左：
     (一) 自民國（下同）八十六年八月十五日起，在其位於臺北縣樹林市○○街一三
        六巷十三弄六號之住處內，自任會首籌組互助會（以下簡稱甲互助會），並
        邀集江香梅（三會）、宋秀治（三會）、沈麗雪、吳秋娟、莊木成、王進量
        、王進沙、「阿君」、江月鳳、林月娥、江彩鳳（二會）、王月香（二會）
        、李慧晴、黃阿香、曾士龍、曾松根、王國吉、丁○（互助會單記載為「袁
        小姐」）、宋阿招（二會）、林恭如、林碧蓮、李享燕、癸○○、甲○○（
        互助會單記載為莊鴻銘）、古鳳嬌（二會）、賴阿森、賴杏元、己○○、黃
        月嬌、劉美霞、陳貴英、李梅英、林春木（二會）、陳麗霞（三會，互助會
        單記載為陳美華）、黃易婷、江秀蓮、黃易莉、辛○○、何惠美、呂天生（
        公訴人誤認呂天生並未實際加入上開互助會）等人加入為該互助會會員，並
        擅自虛列劉碧燕、許秀媛、鄧桂妹、劉國華及林添旺五人為會員，計五十七
        會（含會首及上開虛構會員），每會金額為新臺幣（下同）一萬元，底標一
        千元，採「內標制」（亦即投標者以一定金額得標後，其餘活會會員向會首
        繳納之會款即可扣除該一定得標金額，會首再將相當於當期每位會員所繳交
        會款總額之款項給付予得標者），會期自八十六年八月十五日起至九十一年
        三月十五日（起訴書附表誤載為九十年四月十五日）止，每月十五日十三時
        開標，開標地點為上址。
     (二) 自八十七年十一月十日起，在其上開住處內，自任會首籌組互助會（以下簡
        稱乙互助會），並邀集王水來、王財觀、王財鑑、黃志有、周雅華、姚美玉
        、石金城、周玉桂、楊寶猜（二會）、王水木、曾紅桃、周富雄、丑○○、
        「高太太」、「阿榮」、范含笑（互助會單記載為「國棟」）、簡月鳳、王
        瑞紗（互助會單記載為王瑞雪）、何惠美、林美玉、黃月嬌、劉盛美、劉美
        霞、古鳳嬌、謝素娥、王素桂等人加入為該互助會會員，並擅自虛列王昭生
        、林春木、林添旺、呂天生、辛○○、許秀媛、莊鴻銘及王來福八人為會員
        ，計三十六會（含會首及上開虛構會員），每會金額為二萬元，底標二千元
        ，採「內標制」，會期自八十七年十一月十日起至九十年九月十日（起訴書
        附表誤載為九十年四月十五日）止，每月十日下午一時開標，開標地點為上
        址。
     (三) 自八十八年六月十日起，在其上開住處內，自任會首籌組互助會（以下簡稱
        丙互助會），並邀集丑○○（二會）、廖萬得、廖月里（二會）、宋阿招（
        二會）、林恭政、宋秀治（三會）、江香滿（二會）、邱錦財、林美月（三
        會）、游哲夫（二會）、殷芳蓉、江月鳳、林腰、曾健銘、黃月香、曾士龍
        、陳同新（三會）、王瑞紗（互助會單記載為王瑞雪）、鄧李說、癸○○、
        吳秋娟、陳金富、陳義雄、謝素娥、子○○（二會）等人加入為該互助會會
        員，並擅自虛列劉碧秀、林美玉、辛○○、莊鴻銘、林添枝、王素桂、陳來
        富及王進財八人為會員，計四十六會（含會首及上開虛構會員），每會金額
        為一萬元，底標一千元，採「內標制」，會期自八十八年六月十日起至九十
        二年二月十日（起訴書附表誤載為九十年四月十五日）止，每月十日下午一
        時開標，開標地點為上址。
     (四) 自八十八年十一月十五日起，在其上開住處內，自任會首籌組互助會（以下
        簡稱丁互助會），並邀集宋秀治（三會）、林怡慧（三會）、江香梅（三會
        ）、宋阿招（三會）、林碧珍、王瑞紗（互助會單記載為王瑞雪）、王瑞珠
        、吳秋娟、潘國、「阿菇」、廖月里（二會）、丑○○（二會）李相、李
        永瞕、李永郎（二會）、賴楊雪珍（互助會單記載為簡嘉良）、陳李秋芬（
        三會，互助會單記載為「秋芬」）、林春木、卯○○、鍾美雲、乙○○、陳
        梅子、江月鳳、劉盛美（二會）、劉美霞、賴彩雲（三會）、呂惠棋、劉春
        美（二會）、丙○○（互助會單記載為余美燕）、楊太太等人加入為該互助
        會會員，並擅自虛列郭秀媛、陳來富、張碧雲、王永吉及謝素娥五人為會員
        ，計五十三會（含會首及上開虛構會員，起訴書附表誤載為四十八會），每
        年六月十五日加標二次，每會金額為一萬元，底標一千元，採「內標制」，
        會期自八十八年十一月十五日起至九十二年七月十五日（起訴書附表誤載為
        九十年四月十五日）止，每月十五日下午一時開標，開標地點為上址。
     (五) 自八十八年十一月十五日起，在其上開住處內，自任會首籌組互助會（以下
        簡稱戊互助會），並邀集子○○（三會）、曾素藍、「李先生」（二會）、
        「邱太太」、陳金富、謝素娥、謝素真、劉碧燕（二會）、劉碧秀、「蔡小
        姐」、葉秀英、陳周新（二會）、何淵洲、何宏文（互助會單記載為何小寶
        ）、王昭生（公訴人誤載為黃昭生，且誤載其未實際加入上開互助會）、林
        美珠、殷芳蓉、王麗娟（互助會單記載為何麗娟）、高鈴珠（二會，互助會
        單記載為「何太太」）、曾松明、黃月香、顏梅玉（二會）、劉天運、「邱
        太太」、陶韻如（互助會單記載為「袁太太」）、丁○（互助會單記載為「
        袁小姐」）、周玉村（三會）、王新益、王國靖、王國吉、蔡勝朝、詹世偉
        、詹大中等人加入為該互助會會員，並擅自虛列李月娥、黃易心、張月華、
        陳美娟及李添旺五人為會員，計四十八會（含會首及上開虛構會員），每會
        金額為一萬元，底標一千元，採「內標制」，會期自八十八年十一月十五日
        起至九十二年九月十五日止，每月十五日下午一時開標，開標地點為上址。
     (六) 自八十九年六月二十日起，在其上開住處內，自任會首籌組互助會（以下簡
        稱己互助會），並邀集莊承達、莊承雪、陳李秋芬（二會，互助會單記載為
        「秋芬」）、宋秀治（三會）、江香梅（三會）、林碧玲、宋阿招（二會）
        、葉秀英（二會）、郭秀媛、寅○○、吳美燕、游哲夫、潘國、吳秋娟、卯
        ○○、陳義雄、戊○○、陳孟玉、曾玉枝、周詹娥、丑○○、王瑞雪、王麗
        娟（互助會單記載為何麗娟）、高鈴珠（二會，互助會單記載為「何太太」
        ）、何宏文（互助會單記載為何小寶）、何淵洲、林素月、江月鳳、陳鳳昭
        （二會）等人加入為該互助會會員，並擅自虛列陳美娟、李月娥、黃易心、
        子○○、王昭生、王永福及癸○○七人為會員，計四十六會（含會首及上開
        虛構會員），每會金額為一萬元，底標一千元，採「內標制」，會期自八十
        九年六月二十日起至九十三年二月二十日止，每月二十日下午一時開標，開
        標地點為上址。
     (七) 自八十九年九月十日起，在其上開住處內，自任會首籌組互助會（以下簡稱
        庚互助會），並邀集林志成（三會）、王水木（二會）、楊鄭姻妹（三會）
        、周玉州（三會）、周玉桂（二會）、周玉坤、曾紅桃、王新益、王陽、王
        傳棋、劉碧燕、蔡勝朝、王耀香、王得隆、王本生、范含笑（互助會單記載
        為「國棟」）、「阿榮」、王素桂、吳麗玉等人加入為該互助會會員，並擅
        自虛列許秀媛、張素蘭、呂月娥、謝素娥及莊鴻銘五人為會員，計三十三會
        （含會首及上開虛構會員），每會金額為一萬元，底標一千元，採「內標制
        」，會期自八十九年九月十日起至九十二年四月十日止，每月十日下午一時
        開標，開標地點為上址。
     (八) 自八十九年十二月二十日起，在上開住處內，自任會首籌組互助會（以下簡
        稱辛互助會），並邀集宋秀治（三會）、何惠美、廖月里、李美珠、壬○○
        （二會）、陳鳳昭、劉春美（二會）、王水木（二會）、王秀美、宋昭儀、
        吳麗玉、黃易嫣、江秀蓮、林美玉、卯○○、王水來、周玉川、周玉桂、許
        秀媛等人加入為該互助會會員，並擅自虛列李月娥、李添旺、王永吉及王永
        福四人為會員，計二十九會（含會首及上開虛構會員），每會金額為一萬元
        ，底標一千元，採「內標制」，會期自八十九年十二月二十日起至九十二年
        三月二十日止，每月二十日下午一時開標，開標地點為上址。
    詎庚○○○竟意圖為自己不法之所有，並基於詐欺取財之概括犯意，連續於：
    (一)甲互助會部分：
      八十七年一月十五日，在其上開住處內，利用辦理甲互助會開標事務之機會
        ，以一投標單填寫「二千一百元」參與投標（僅有金額，未填寫會員姓名或
        代號），並向其他在場會員佯稱其係受會員劉碧燕（虛列會員）委託代為填
        寫投標單參與投標，俟得標後，再偽以劉碧燕得標為由，向該組互助會會員
        收取會款，致該組互助會斯時尚未標取會款之「活會」會員辛○○、古鳳嬌
        、丁○、賴杏元、癸○○、沈麗雪、賴阿森、陳麗霞、甲○○、己○○等人
        計四十六人次（須扣除虛列會員劉碧燕、許秀媛、鄧桂妹、劉國華、林添旺
        ），陷於錯誤，分別交付七千九百元予庚○○○，庚○○○乃藉此詐得會款
        三十六萬三千四百元。
      八十七年四月十五日，在其上開住處內，利用辦理甲互助會開標事務之機會
        ，以一投標單填寫「二千三百元」參與投標（僅有金額，未填寫會員姓名或
        代號），並向其他在場會員佯稱其係受會員劉國華（虛列會員）委託代為填
        寫投標單參與投標，俟得標後，再偽以劉國華得標為由，向該組互助會會員
        收取會款，致該組互助會斯時尚未標取會款之「活會」會員辛○○、古鳳嬌
        、丁○、賴杏元、癸○○、沈麗雪、賴阿森、陳麗霞、甲○○、己○○等人
        計四十四人次（須扣除虛列會員劉碧燕、許秀媛、鄧桂妹、劉國華、林添旺
        ），陷於錯誤，分別七千七百元予庚○○○，庚○○○乃藉此詐得會款三十
        三萬八千八百元。
      八十七年六月十五日，在其上開住處內，利用辦理甲互助會開標事務之機會
        ，以一投標單填寫「二千四百元」參與投標（僅有金額，未填寫會員姓名或
        代號），並向其他在場會員佯稱其係受會員許秀媛（虛列會員）委託代為填
        寫投標單參與投標，俟得標後，再偽以許秀媛得標為由，向該組互助會會員
        收取會款，致該組互助會斯時尚未標取會款之「活會」會員辛○○、古鳳嬌
        、丁○、賴杏元、癸○○、沈麗雪、賴阿森、陳麗霞、甲○○、己○○等人
        計四十三人次（須扣除虛列會員劉碧燕、許秀媛、鄧桂妹、劉國華、林添旺
        ），陷於錯誤，分別交付七千六百元予庚○○○，庚○○○乃藉此詐得會款
        三十二萬六千八百元。
      八十七年八月十五日，在其上開住處內，利用辦理甲互助會開標事務之機會
        ，以一投標單填寫「二千三百元」參與投標（僅有金額，未填寫會員姓名或
        代號），並向其他在場會員佯稱其係受會員林添旺（虛列會員）委託代為填
        寫投標單參與投標，俟得標後，再偽以林添旺得標為由，向該組互助會會員
        收取會款，致該組互助會斯時尚未標取會款之「活會」會員辛○○、古鳳嬌
        、丁○、賴杏元、癸○○、沈麗雪、賴阿森、陳麗霞、甲○○、己○○等人
        計四十二人次（須扣除虛列會員劉碧燕、許秀媛、鄧桂妹、劉國華、林添旺
        ），陷於錯誤，分別交付七千七百元予庚○○○，庚○○○乃藉此詐得會款
        三十二萬三千四百元。
      八十七年十月十五日，在其上開住處內，利用辦理甲互助會開標事務之機會
        ，以一投標單填寫「二千四百元」參與投標（僅有金額，未填寫會員姓名或
        代號），並向其他在場會員佯稱其係受會員呂天生委託代為填寫投標單參與
        投標，俟得標後，再偽以呂天生得標為由（向呂天生本人則泛稱係其他會員
        得標），向該組互助會會員收取會款，致該組互助會斯時尚未標取會款之「
        活會」會員辛○○、古鳳嬌、丁○、賴杏元、癸○○、沈麗雪、賴阿森、陳
        麗霞、甲○○、己○○等人計四十一人次（須扣除虛列會員劉碧燕、許秀媛
        、鄧桂妹、劉國華、林添旺），陷於錯誤，分別交付七千六百元予庚○○○
        ，庚○○○乃藉此詐得會款三十一萬一千六百元。
      八十七年十二月十五日，在其上開住處內，利用辦理甲互助會開標事務之機
        會，以一投標單填寫「二千五百元」參與投標（僅有金額，未填寫會員姓名
        或代號），並向其他在場會員佯稱其係受會員李慧晴委託代為填寫投標單參
        與投標，俟得標後，再偽以李慧晴得標為由，向該組互助會會員收取會款（
        向李慧晴本人則泛稱係其他會員得標），致該組互助會斯時尚未標取會款之
        「活會」會員辛○○、古鳳嬌、丁○、賴杏元、癸○○、沈麗雪、賴阿森、
        陳麗霞、甲○○、己○○等人計四十人次（須扣除虛列會員劉碧燕、許秀媛
        、鄧桂妹、劉國華、林添旺），陷於錯誤，分別交付七千五百元予庚○○○
        ，庚○○○乃藉此詐得會款三十萬元。
      八十八年二月十五日，在其上開住處內，利用辦理甲互助會開標事務之機會
        ，以一投標單填寫「二千三百元」參與投標（僅有金額，未填寫會員姓名或
        代號），並向其他在場會員佯稱其係受會員林春木委託代為填寫投標單參與
        投標，俟得標後，再偽以林春木得標為由，向該組互助會會員收取會款（向
        林春木本人則泛稱係其他會員得標），致該組互助會斯時尚未標取會款之「
        活會」會員辛○○、古鳳嬌、丁○、賴杏元、癸○○、沈麗雪、賴阿森、陳
        麗霞、甲○○、己○○等人計三十九人次（須扣除虛列會員劉碧燕、許秀媛
        、鄧桂妹、劉國華、林添旺），陷於錯誤，分別交付七千七百元予庚○○○
        ，庚○○○乃藉此詐得會款三十萬零三百元。
      八十八年五月十五日，在其上開住處內，利用辦理甲互助會開標事務之機會
        ，以一投標單填寫「二千四百元」參與投標（僅有金額，未填寫會員姓名或
        代號），並向其他在場會員佯稱其係受會員陳美華委託代為填寫投標單參與
        投標，俟得標後，再偽以陳美華得標為由，向該組互助會會員收取會款（向
        陳美華本人則泛稱係其他會員得標），致該組互助會斯時尚未標取會款之「
        活會」會員辛○○、古鳳嬌、丁○、賴杏元、癸○○、沈麗雪、賴阿森、陳
        麗霞、甲○○、己○○等人計三十七人次（須扣除虛列會員劉碧燕、許秀媛
        、鄧桂妹、劉國華、林添旺），陷於錯誤，分別交付七千六百元予庚○○○
        ，庚○○○乃藉此詐得會款二十八萬一千二百元。
      八十八年八月十五日，在其上開住處內，利用辦理甲互助會開標事務之機會
        ，以一投標單填寫「二千四百元」參與投標（僅有金額，未填寫會員姓名或
        代號），並向其他在場會員佯稱其係受會員莊鴻銘委託代為填寫投標單參與
        投標，俟得標後，再偽以莊鴻銘得標為由，向該組互助會會員收取會款（向
        莊鴻銘本人則泛稱係其他會員得標），致該組互助會斯時尚未標取會款之「
        活會」會員辛○○、古鳳嬌、丁○、賴杏元、癸○○、沈麗雪、賴阿森、陳
        麗霞、甲○○、己○○等人計三十五人次（須扣除虛列會員劉碧燕、許秀媛
        、鄧桂妹、劉國華、林添旺），陷於錯誤，分別交付七千六百元予庚○○○
        ，庚○○○乃藉此詐得會款二十六萬六千元。
      八十八年十月十五日，在其上開住處內，利用辦理甲互助會開標事務之機會
        ，以一投標單填寫「二千五百元」參與投標（僅有金額，未填寫會員姓名或
        代號），並向其他在場會員佯稱其係受會員王國吉委託代為填寫投標單參與
        投標，俟得標後，再偽以王國吉得標為由，向該組互助會會員收取會款（向
        王國吉本人則泛稱係其他會員得標），致該組互助會斯時尚未標取會款之「
        活會」會員辛○○、古鳳嬌、丁○、賴杏元、癸○○、沈麗雪、賴阿森、陳
        麗霞、甲○○、己○○等人計三十四人次（須扣除虛列會員劉碧燕、許秀媛
        、鄧桂妹、劉國華、林添旺），陷於錯誤，分別交付七千五百元予庚○○○
        ，庚○○○乃藉此詐得會款二十五萬五千元。
      八十八年十二月十五日，在其上開住處內，利用辦理甲互助會開標事務之機
        會，以一投標單填寫「二千五百元」參與投標（僅有金額，未填寫會員姓名
        或代號），並向其他在場會員佯稱其係受會員李享燕委託代為填寫投標單參
與投標，俟得標後，再偽以李享燕得標為由，向該組互助會會員收取會款（
        向李享燕本人則泛稱係其他會員得標），致該組互助會斯時尚未標取會款之
        「活會」會員辛○○、古鳳嬌、丁○、賴杏元、癸○○、沈麗雪、賴阿森、
        陳麗霞、甲○○、己○○等人計三十三人次（須扣除虛列會員劉碧燕、許秀
        媛、鄧桂妹、劉國華、林添旺），陷於錯誤，分別交付七千五百元予庚○○
        ○，庚○○○乃藉此詐得會款二十四萬七千五百元。
      八十九年一月十五日，在其上開住處內，利用辦理甲互助會開標事務之機會
        ，以一投標單填寫「二千五百元」參與投標（僅有金額，未填寫會員姓名或
        代號），並向其他在場會員佯稱其係受會員陳貴英委託代為填寫投標單參與
        投標，俟得標後，再偽以陳貴英得標為由，向該組互助會會員收取會款（向
        陳貴英本人則泛稱係其他會員得標），致該組互助會斯時尚未標取會款之「
        活會」會員辛○○、古鳳嬌、丁○、賴杏元、癸○○、沈麗雪、賴阿森、陳
        麗霞、甲○○、己○○等人計三十三人次（須扣除虛列會員劉碧燕、許秀媛
        、鄧桂妹、劉國華、林添旺），陷於錯誤，分別交付七千五百元予庚○○○
        ，庚○○○乃藉此詐得會款二十四萬七千五百元。
      八十九年三月十五日，在其上開住處內，利用辦理甲互助會開標事務之機會
        ，以一投標單填寫「二千六百元」參與投標（僅有金額，未填寫會員姓名或
        代號），並向其他在場會員佯稱其係受會員李梅英委託代為填寫投標單參與
        投標，俟得標後，再偽以李梅英得標為由，向該組互助會會員收取會款（向
        李梅英本人則泛稱係其他會員得標），致該組互助會斯時尚未標取會款之「
        活會」會員辛○○、古鳳嬌、丁○、賴杏元、癸○○、沈麗雪、賴阿森、陳
        麗霞、甲○○、己○○等人計三十二人次（須扣除虛列會員劉碧燕、許秀媛
        、鄧桂妹、劉國華、林添旺），陷於錯誤，分別交付七千四百元予庚○○○
        ，庚○○○乃藉此詐得會款二十三萬六千八百元。
      八十九年五月十五日，在其上開住處內，利用辦理甲互助會開標事務之機會
        ，以一投標單填寫「二千六百元」參與投標（僅有金額，未填寫會員姓名或
        代號），並向其他在場會員佯稱其係受會員賴杏元委託代為填寫投標單參與
    投標，俟得標後，再偽以賴杏元得標為由，向該組互助會會員收取會款（向
        賴杏元本人則泛稱係其他會員得標），致該組互助會斯時尚未標取會款之「
        活會」會員辛○○、古鳳嬌、丁○、賴杏元、癸○○、沈麗雪、賴阿森、陳
        麗霞、甲○○、己○○等人計三十一人次（須扣除虛列會員劉碧燕、許秀媛
        、鄧桂妹、劉國華、林添旺），陷於錯誤，分別交付七千四百元予庚○○○
        ，庚○○○乃藉此詐得會款二十二萬九千四百元。
      八十九年七月十五日，在其上開住處內，利用辦理甲互助會開標事務之機會
        ，以一投標單填寫「二千七百元」參與投標（僅有金額，未填寫會員姓名或
        代號），並向其他在場會員佯稱其係受會員林春木委託代為填寫投標單參與
        投標，俟得標後，再偽以林春木得標為由，向該組互助會會員收取會款（向
        林春木本人則泛稱係其他會員得標），致該組互助會斯時尚未標取會款之「
        活會」會員辛○○、古鳳嬌、丁○、賴杏元、癸○○、沈麗雪、賴阿森、陳
        麗霞、甲○○、己○○等人計三十人次（須扣除虛列會員劉碧燕、許秀媛、
        鄧桂妹、劉國華、林添旺），陷於錯誤，分別交付七千三百元予庚○○○，
        庚○○○乃藉此詐得會款二十一萬九千元。
      八十九年八月十五日，在其上開住處內，利用辦理甲互助會開標事務之機會
        ，以一投標單填寫「二千七百元」參與投標（僅有金額，未填寫會員姓名或
        代號），並向其他在場會員佯稱其係受會員鄧桂妹（虛列會員）委託代為填
        寫投標單參與投標，俟得標後，再偽以鄧桂妹得標為由，向該組互助會會員
        收取會款，致該組互助會斯時尚未標取會款之「活會」會員辛○○、古鳳嬌
        、丁○、賴杏元、癸○○、沈麗雪、賴阿森、陳麗霞、甲○○、己○○等人
        計三十人次（須扣除虛列會員劉碧燕、許秀媛、鄧桂妹、劉國華、林添旺）
        ，陷於錯誤，分別交付七千三百元予庚○○○，庚○○○乃藉此詐得會款二
        十一萬九千元。
      八十九年九月十五日，在其上開住處內，利用辦理甲互助會開標事務之機會
        ，以一投標單填寫「二千六百元」參與投標（僅有金額，未填寫會員姓名或
        代號），並向其他在場會員佯稱其係受會員己○○委託代為填寫投標單參與
        投標，俟得標後，再偽以己○○得標為由，向該組互助會會員收取會款（向
        己○○本人則泛稱係其他會員得標），致該組互助會斯時尚未標取會款之「
        活會」會員辛○○、古鳳嬌、丁○、賴杏元、癸○○、沈麗雪、賴阿森、陳
        麗霞、甲○○、己○○等人計三十人次（須扣除虛列會員劉碧燕、許秀媛、
        鄧桂妹、劉國華、林添旺），陷於錯誤，分別交付七千四百元予庚○○○，
        庚○○○乃藉此詐得會款二十二萬二千元。
      八十九年十月十五日，在其上開住處內，利用辦理甲互助會開標事務之機會
        ，以一投標單填寫「二千六百元」參與投標（僅有金額，未填寫會員姓名或
        代號），並向其他在場會員佯稱其係受會員黃月嬌委託代為填寫投標單參與
        投標，俟得標後，再偽以黃月嬌得標為由，向該組互助會會員收取會款（向
        黃月嬌本人則泛稱係其他會員得標），致該組互助會斯時尚未標取會款之「
        活會」會員辛○○、古鳳嬌、丁○、賴杏元、癸○○、沈麗雪、賴阿森、陳
        麗霞、甲○○、己○○等人計三十人次（須扣除虛列會員劉碧燕、許秀媛、
        鄧桂妹、劉國華、林添旺），陷於錯誤，分別交付七千四百元予庚○○○，
        庚○○○乃藉此詐得會款二十二萬二千元。
      八十九年十一月十五日，在其上開住處內，利用辦理甲互助會開標事務之機
        會，以一投標單填寫「二千八百元」參與投標（僅有金額，未填寫會員姓名
        或代號），並向其他在場會員佯稱其係受會員癸○○委託代為填寫投標單參
        與投標，俟得標後，再偽以癸○○得標為由，向該組互助會會員收取會款（
        向癸○○本人則泛稱係其他會員得標），致該組互助會斯時尚未標取會款之
        「活會」會員辛○○、古鳳嬌、丁○、賴杏元、癸○○、沈麗雪、賴阿森、
        陳麗霞、甲○○、己○○等人計三十人次（須扣除虛列會員劉碧燕、許秀媛
        、鄧桂妹、劉國華、林添旺），陷於錯誤，分別交付七千二百元予庚○○○
        ，庚○○○乃藉此詐得會款二十一萬六千元。
      八十九年十二月十五日，在其上開住處內，利用辦理甲互助會開標事務之機
        會，以一投標單填寫「三千元」參與投標（僅有金額，未填寫會員姓名或代
        號），並向其他在場會員佯稱其係受會員賴阿森委託代為填寫投標單參與投
        標，俟得標後，再偽以賴阿森得標為由，向該組互助會會員收取會款（向賴
        阿森本人則泛稱係其他會員得標），致該組互助會斯時尚未標取會款之「活
        會」會員辛○○、古鳳嬌、丁○、賴杏元、癸○○、沈麗雪、賴阿森、陳麗
        霞、甲○○、己○○等人計三十人次（須扣除虛列會員劉碧燕、許秀媛、鄧
        桂妹、劉國華、林添旺），陷於錯誤，分別交付七千元予庚○○○，庚○○
        ○乃藉此詐得會款二十一萬元。
      九十年二月十五日，在其上開住處內，利用辦理甲互助會開標事務之機會，
        以一投標單填寫「三千元」參與投標（僅有金額，未填寫會員姓名或代號）
        ，並向其他在場會員佯稱其係受會員陳麗霞委託代為填寫投標單參與投標，
        俟得標後，再偽以陳麗霞得標為由，向該組互助會會員收取會款（向陳麗霞
        人則泛稱係其他會員得標），致該組互助會斯時尚未標取會款之「活會」會
        員辛○○、古鳳嬌、丁○、賴杏元、癸○○、沈麗雪、賴阿森、陳麗霞、甲
        ○○、己○○等人計二十九人次（須扣除虛列會員劉碧燕、許秀媛、鄧桂妹
        、劉國華、林添旺），陷於錯誤，分別交付七千元予庚○○○，庚○○○乃
        藉此詐得會款二十萬三千元。
      九十年三月十五日，在其上開住處內，利用辦理甲互助會開標事務之機會，
        以一投標單填寫「三千元」參與投標（僅有金額，未填寫會員姓名或代號）
        ，並向其他在場會員佯稱其係受會員黃阿香委託代為填寫投標單參與投標，
        俟得標後，再偽以黃阿香得標為由，向該組互助會會員收取會款（向黃阿香
        人則泛稱係其他會員得標），致該組互助會斯時尚未標取會款之「活會」會
        員辛○○、古鳳嬌、丁○、賴杏元、癸○○、沈麗雪、賴阿森、陳麗霞、甲
        ○○、己○○等人計二十九人次（須扣除虛列會員劉碧燕、許秀媛、鄧桂妹
        、劉國華、林添旺），陷於錯誤，分別交付七千元予庚○○○，庚○○○乃
        藉此詐得會款二十萬三千元。
      總計庚○○○利用辦理甲互助會開標事務之機會，詐取互助會款達五百七十
        四萬一千七百元（起訴書誤載為八百九十六萬元）。
    (二)乙互助會部分：
      八十八年五月十日，在其上開住處內，利用辦理乙互助會開標事務之機會，
        以一投標單填寫「三千五百元」參與投標（僅有金額，未填寫會員姓名或代
        號），並向其他在場會員佯稱其係受會員王昭生（虛列會員）委託代為填寫
        投標單參與投標，俟得標後，再偽以王昭生得標為由，向該組互助會會員收
        取會款，致該組互助會斯時尚未標取會款之「活會」會員丑○○、古鳳嬌、
        謝素娥等人計二十一人次（須扣除虛列會員王昭生、林春木、林添旺、呂天
        生、辛○○、許秀媛、莊鴻銘、王來福），陷於錯誤，分別交付一萬六千五
        百元予庚○○○，庚○○○乃藉此詐得會款三十四萬六千五百元。
      八十八年六月十日，在其上開住處內，利用辦理乙互助會開標事務之機會，
        以一投標單填寫「三千八百元」參與投標（僅有金額，未填寫會員姓名或代
        號），並向其他在場會員佯稱其係受會員林春木（虛列會員）委託代為填寫
        投標單參與投標，俟得標後，再偽以林春木得標為由，向該組互助會會員收
        取會款，致該組互助會斯時尚未標取會款之「活會」會員丑○○、古鳳嬌、
        謝素娥等人計二十一人次（須扣除虛列會員王昭生、林春木、林添旺、呂天
        生、辛○○、許秀媛、莊鴻銘、王來福），陷於錯誤，分別交付一萬六千二
        百元予庚○○○，庚○○○乃藉此詐得會款三十四萬零二百元。
      八十八年七月十日，在其上開住處內，利用辦理乙互助會開標事務之機會，
        以一投標單填寫「三千七百元」參與投標（僅有金額，未填寫會員姓名或代
        號），並向其他在場會員佯稱其係受會員林添旺（虛列會員）委託代為填寫
        投標單參與投標，俟得標後，再偽以林添旺得標為由，向該組互助會會員收
        取會款，致該組互助會斯時尚未標取會款之「活會」會員丑○○、古鳳嬌、
        謝素娥等人計二十一人次（須扣除虛列會員王昭生、林春木、林添旺、呂天
        生、辛○○、許秀媛、莊鴻銘、王來福），陷於錯誤，分別交付一萬六千三
        百元予庚○○○，庚○○○乃藉此詐得會款三十四萬二千三百元。
      八十八年八月十日，在其上開住處內，利用辦理乙互助會開標事務之機會，
        以一投標單填寫「三千三百元」參與投標（僅有金額，未填寫會員姓名或代
        號），並向其他在場會員佯稱其係受會員呂天生（虛列會員）委託代為填寫
        投標單參與投標，俟得標後，再偽以呂天生得標為由，向該組互助會會員收
        取會款，致該組互助會斯時尚未標取會款之「活會」會員丑○○、古鳳嬌、
        謝素娥等人計二十一人次（須扣除虛列會員王昭生、林春木、林添旺、呂天
        生、辛○○、許秀媛、莊鴻銘、王來福），陷於錯誤，分別交付一萬六千七
        百元予庚○○○，庚○○○乃藉此詐得會款三十五萬零七百元。
      八十八年九月十日，在其上開住處內，利用辦理乙互助會開標事務之機會，
        以一投標單填寫「三千五百元」參與投標（僅有金額，未填寫會員姓名或代
        號），並向其他在場會員佯稱其係受會員辛○○（虛列會員）委託代為填寫
        投標單參與投標，俟得標後，再偽以辛○○得標為由，向該組互助會會員收
        取會款，致該組互助會斯時尚未標取會款之「活會」會員丑○○、古鳳嬌、
        謝素娥等人計二十一人次（須扣除虛列會員王昭生、林春木、林添旺、呂天
        生、辛○○、許秀媛、莊鴻銘、王來福），陷於錯誤，分別交付一萬六千五
        百元予庚○○○，庚○○○乃藉此詐得會款三十四萬六千五百元。
      八十八年十月十日，在其上開住處內，利用辦理乙互助會開標事務之機會，
        以一投標單填寫「三千元」參與投標（僅有金額，未填寫會員姓名或代號）
        ，並向其他在場會員佯稱其係受會員許秀媛（虛列會員）委託代為填寫投標
        單參與投標，俟得標後，再偽以許秀媛得標為由，向該組互助會會員收取會
        款，致該組互助會斯時尚未標取會款之「活會」會員丑○○、古鳳嬌、謝素
        娥等人計二十一人次（須扣除虛列會員王昭生、林春木、林添旺、呂天生、
        辛○○、許秀媛、莊鴻銘、王來福），陷於錯誤，分別交付一萬七千元予庚
        ○○○，庚○○○乃藉此詐得會款三十五萬七千元。
      八十八年十一月十日，在其上開住處內，利用辦理乙互助會開標事務之機會
        ，以一投標單填寫「三千二百元」參與投標（僅有金額，未填寫會員姓名或
        代號），並向其他在場會員佯稱其係受會員莊鴻銘（虛列會員）委託代為填
        寫投標單參與投標，俟得標後，再偽以莊鴻銘得標為由，向該組互助會會員
        收取會款，致該組互助會斯時尚未標取會款之「活會」會員丑○○、古鳳嬌
        、謝素娥等人計二十一人次（須扣除虛列會員王昭生、林春木、林添旺、呂
        天生、辛○○、許秀媛、莊鴻銘、王來福），陷於錯誤，分別交付一萬六千
        八百元予庚○○○，庚○○○乃藉此詐得會款三十五萬二千八百元。
      八十八年十二月十日，在其上開住處內，利用辦理乙互助會開標事務之機會
        ，以一投標單填寫「三千五百元」參與投標（僅有金額，未填寫會員姓名或
        代號），並向其他在場會員佯稱其係受會員王來福（虛列會員）委託代為填
        寫投標單參與投標，俟得標後，再偽以王來福得標為由，向該組互助會會員
        收取會款，致該組互助會斯時尚未標取會款之「活會」會員丑○○、古鳳嬌
        、謝素娥等人計二十一人次（須扣除虛列會員王昭生、林春木、林添旺、呂
        天生、辛○○、許秀媛、莊鴻銘、王來福），陷於錯誤，分別交付一萬六千
        五百元予庚○○○，庚○○○乃藉此詐得會款三十四萬六千五百元。
      八十九年三月十日，在其上開住處內，利用辦理乙互助會開標事務之機會，
        以一投標單填寫「三千六百元」參與投標（僅有金額，未填寫會員姓名或代
        號），並向其他在場會員佯稱其係受會員林美玉委託代為填寫投標單參與投
        標，俟得標後，再偽以林美玉得標為由，向該組互助會會員收取會款（向林
        美玉本人則泛稱係其他會員得標），致該組互助會斯時尚未標取會款之「活
        會」會員丑○○、古鳳嬌、謝素娥等人計十九人次（須扣除虛列會員王昭生
        、林春木、林添旺、呂天生、辛○○、許秀媛、莊鴻銘、王來福），陷於錯
        誤，分別交付一萬六千四百元予庚○○○，庚○○○乃藉此詐得會款三十一
        萬一千六百元。
      八十九年九月十日，在其上開住處內，利用辦理乙互助會開標事務之機會，
        以一投標單填寫「三千八百元」參與投標（僅有金額，未填寫會員姓名或代
        號），並向其他在場會員佯稱其係受會員謝素娥委託代為填寫投標單參與投
        標，俟得標後，再偽以謝素娥得標為由，向該組互助會會員收取會款（向謝
        素娥本人則泛稱係其他會員得標），致該組互助會斯時尚未標取會款之「活
        會」會員丑○○、古鳳嬌、謝素娥等人計十四人次（須扣除虛列會員王昭生
        、林春木、林添旺、呂天生、辛○○、許秀媛、莊鴻銘、王來福），陷於錯
        誤，分別交付一萬六千二百元予庚○○○，庚○○○乃藉此詐得會款二十二
        萬六千八百元。
      八十九年十月十日，在其上開住處內，利用辦理乙互助會開標事務之機會，
        以一投標單填寫「三千五百元」參與投標（僅有金額，未填寫會員姓名或代
        號），並向其他在場會員佯稱其係受會員楊寶猜委託代為填寫投標單參與投
        標，俟得標後，再偽以楊寶猜得標為由，向該組互助會會員收取會款（向楊
        寶猜本人則泛稱係其他會員得標），致該組互助會斯時尚未標取會款之「活
        會」會員丑○○、古鳳嬌、謝素娥等人計十四人次（須扣除虛列會員王昭生
        、林春木、林添旺、呂天生、辛○○、許秀媛、莊鴻銘、王來福），陷於錯
        誤，分別交付一萬六千五百元予庚○○○，庚○○○乃藉此詐得會款二十三
        萬一千元。
      八十九年十一月十日，在其上開住處內，利用辦理乙互助會開標事務之機會
        ，以一投標單填寫「三千四百元」參與投標（僅有金額，未填寫會員姓名或
        代號），並向其他在場會員佯稱其係受會員王素桂委託代為填寫投標單參與
        投標，俟得標後，再偽以王素桂得標為由，向該組互助會會員收取會款（向
        王素桂本人則泛稱係其他會員得標），致該組互助會斯時尚未標取會款之「
        活會」會員丑○○、古鳳嬌、謝素娥等人計十四人次（須扣除虛列會員王昭
        生、林春木、林添旺、呂天生、辛○○、許秀媛、莊鴻銘、王來福），陷於
        錯誤，分別交付一萬六千六百元予庚○○○，庚○○○乃藉此詐得會款二十
        三萬二千四百元。
      八十九年十二月十日，在其上開住處內，利用辦理乙互助會開標事務之機會
        ，以一投標單填寫「三千八百元」參與投標（僅有金額，未填寫會員姓名或
        代號），並向其他在場會員佯稱其係受會員曾紅桃委託代為填寫投標單參與
        投標，俟得標後，再偽以曾紅桃得標為由，向該組互助會會員收取會款（向
        曾紅桃本人則泛稱係其他會員得標），致該組互助會斯時尚未標取會款之「
        活會」會員丑○○、古鳳嬌、謝素娥等人計十四人次（須扣除虛列會員王昭
        生、林春木、林添旺、呂天生、辛○○、許秀媛、莊鴻銘、王來福），陷於
        錯誤，分別交付一萬六千二百元予庚○○○，庚○○○乃藉此詐得會款二十
        二萬六千八百元。
      九十年一月十日，在其上開住處內，利用辦理乙互助會開標事務之機會，以
        一投標單填寫「三千八百元」參與投標（僅有金額，未填寫會員姓名或代號
        ），並向其他在場會員佯稱其係受會員劉美霞委託代為填寫投標單參與投標
        ，俟得標後，再偽以劉美霞得標為由，向該組互助會會員收取會款（向劉美
        霞本人則泛稱係其他會員得標），致該組互助會斯時尚未標取會款之「活會
        」會員丑○○、古鳳嬌、謝素娥等人計十四人次（須扣除虛列會員王昭生、
        林春木、林添旺、呂天生、辛○○、許秀媛、莊鴻銘、王來福），陷於錯誤
        ，分別交付一萬六千二百元予庚○○○，庚○○○乃藉此詐得會款二十二萬
        六千八百元。
      九十年二月十日，在其上開住處內，利用辦理乙互助會開標事務之機會，以
        一投標單填寫「四千二百元」參與投標（僅有金額，未填寫會員姓名或代號
        ），並向其他在場會員佯稱其係受會員黃月嬌委託代為填寫投標單參與投標
        ，俟得標後，再偽以黃月嬌得標為由，向該組互助會會員收取會款（向黃月
        嬌本人則泛稱係其他會員得標），致該組互助會斯時尚未標取會款之「活會
        」會員丑○○、古鳳嬌、謝素娥等人計十四人次（須扣除虛列會員王昭生、
        林春木、林添旺、呂天生、辛○○、許秀媛、莊鴻銘、王來福），陷於錯誤
        ，分別交付一萬五千八百元予庚○○○，庚○○○乃藉此詐得會款二十二萬
        一千二百元。
      九十年三月十日，在其上開住處內，利用辦理乙互助會開標事務之機會，以
        一投標單填寫「四千二百元」參與投標（僅有金額，未填寫會員姓名或代號
        ），並向其他在場會員佯稱其係受會員周富雄委託代為填寫投標單參與投標
        ，俟得標後，再偽以周富雄得標為由，向該組互助會會員收取會款（向周富
        雄本人則泛稱係其他會員得標），致該組互助會斯時尚未標取會款之「活會
        」會員丑○○、古鳳嬌、謝素娥等人計十四人次（須扣除虛列會員王昭生、
        林春木、林添旺、呂天生、辛○○、許秀媛、莊鴻銘、王來福），陷於錯誤
        ，分別交付一萬五千八百元予庚○○○，庚○○○乃藉此詐得會款二十二萬
        一千二百元。
      九十年四月十日，在其上開住處內，利用辦理乙互助會開標事務之機會，以
        一投標單填寫「四千二百元」參與投標（僅有金額，未填寫會員姓名或代號
        ），並向其他在場會員佯稱其係受會員王水木委託代為填寫投標單參與投標
        ，俟得標後，再偽以王水木得標為由，向該組互助會會員收取會款（向王水
        木本人則泛稱係其他會員得標），致該組互助會斯時尚未標取會款之「活會
        」會員丑○○、古鳳嬌、謝素娥等人計十四人次（須扣除虛列會員王昭生、
        林春木、林添旺、呂天生、辛○○、許秀媛、莊鴻銘、王來福），陷於錯誤
        ，分別交付一萬五千八百元予庚○○○，庚○○○乃藉此詐得會款二十二萬
        一千二百元。
      總計庚○○○利用辦理乙互助會開標事務之機會，詐取互助會款達四百九十
        萬一千五百元（起訴書誤載為六百三十萬元）。
    (三)丙互助會部分：
     八十八年九月十日，在其上開住處內，利用辦理丙互助會開標事務之機會，
        以一投標單填寫「二千三百元」參與投標（僅有金額，未填寫會員姓名或代
        號），並向其他在場會員佯稱其係受會員林美玉（虛列會員）委託代為填寫
        投標單參與投標，俟得標後，再偽以林美玉得標為由，向該組互助會會員收
        取會款，致該組互助會斯時尚未標取會款之「活會」會員丑○○、廖月里、
        子○○、謝素娥、癸○○等人計三十四人次（須扣除虛列會員劉碧秀、林美
        玉、辛○○、莊鴻銘、林添枝、王素桂、陳來富、王進財），陷於錯誤，分
        別交付七千七百元予庚○○○，庚○○○乃藉此詐得會款二十六萬一千八百
        元。
      八十八年十二月十日，在其上開住處內，利用辦理丙互助會開標事務之機會
        ，以一投標單填寫「二千四百元」參與投標（僅有金額，未填寫會員姓名或
        代號），並向其他在場會員佯稱其係受會員辛○○（虛列會員）委託代為填
        寫投標單參與投標，俟得標後，再偽以辛○○得標為由，向該組互助會會員
        收取會款，致該組互助會斯時尚未標取會款之「活會」會員丑○○、廖月里
        、子○○、謝素娥、癸○○等人計三十二人次（須扣除虛列會員劉碧秀、林
        美玉、辛○○、莊鴻銘、林添枝、王素桂、陳來富、王進財），陷於錯誤，
        分別交付七千六百元予庚○○○，庚○○○乃藉此詐得會款二十四萬三千二
        百元。
      八十九年三月十日，在其上開住處內，利用辦理丙互助會開標事務之機會，
        以一投標單填寫「二千五百元」參與投標（僅有金額，未填寫會員姓名或代
        號），並向其他在場會員佯稱其係受會員劉碧秀（虛列會員）委託代為填寫
        投標單參與投標，俟得標後，再偽以劉碧秀得標為由，向該組互助會會員收
        取會款，致該組互助會斯時尚未標取會款之「活會」會員丑○○、廖月里、
        子○○、謝素娥、癸○○等人計三十人次（須扣除虛列會員劉碧秀、林美玉
        、辛○○、莊鴻銘、林添枝、王素桂、陳來富、王進財），陷於錯誤，分別
        交付七千五百元予庚○○○，庚○○○乃藉此詐得會款二十二萬五千元。
      八十九年四月十日，在其上開住處內，利用辦理丙互助會開標事務之機會，
    以一投標單填寫「二千六百元」參與投標（僅有金額，未填寫會員姓名或代
        號），並向其他在場會員佯稱其係受會員莊鴻銘（虛列會員）委託代為填寫
        投標單參與投標，俟得標後，再偽以莊鴻銘得標為由，向該組互助會會員收
        取會款，致該組互助會斯時尚未標取會款之「活會」會員丑○○、廖月里、
        子○○、謝素娥、癸○○等人計三十人次（須扣除虛列會員劉碧秀、林美玉
        、辛○○、莊鴻銘、林添枝、王素桂、陳來富、王進財），陷於錯誤，分別
        交付七千四百元予庚○○○，庚○○○乃藉此詐得會款二十二萬二千元。
      八十九年五月十日，在其上開住處內，利用辦理丙互助會開標事務之機會，
        以一投標單填寫「二千五百元」參與投標（僅有金額，未填寫會員姓名或代
        號），並向其他在場會員佯稱其係受會員林添枝（虛列會員）委託代為填寫
        投標單參與投標，俟得標後，再偽以林添枝得標為由，向該組互助會會員收
        取會款，致該組互助會斯時尚未標取會款之「活會」會員丑○○、廖月里、
        子○○、謝素娥、癸○○等人計三十人次（須扣除虛列會員劉碧秀、林美玉
        、辛○○、莊鴻銘、林添枝、王素桂、陳來富、王進財），陷於錯誤，分別
        交付七千五百元予庚○○○，庚○○○乃藉此詐得會款二十二萬五千元。
      八十九年六月十日，在其上開住處內，利用辦理丙互助會開標事務之機會，
        以一投標單填寫「二千六百元」參與投標（僅有金額，未填寫會員姓名或代
        號），並向其他在場會員佯稱其係受會員王素桂（虛列會員）委託代為填寫
        投標單參與投標，俟得標後，再偽以王素桂得標為由，向該組互助會會員收
        取會款，致該組互助會斯時尚未標取會款之「活會」會員丑○○、廖月里、
        子○○、謝素娥、癸○○等人計三十人次（須扣除虛列會員劉碧秀、林美玉
        、辛○○、莊鴻銘、林添枝、王素桂、陳來富、王進財），陷於錯誤，分別
        交付七千四百元予庚○○○，庚○○○乃藉此詐得會款二十二萬二千元。
      八十九年七月十日，在其上開住處內，利用辦理丙互助會開標事務之機會，
        以一投標單填寫「二千六百元」參與投標（僅有金額，未填寫會員姓名或代
        號），並向其他在場會員佯稱其係受會員陳來富（虛列會員）委託代為填寫
        投標單參與投標，俟得標後，再偽以陳來富得標為由，向該組互助會會員收
        取會款，致該組互助會斯時尚未標取會款之「活會」會員丑○○、廖月里、
        子○○、謝素娥、癸○○等人計三十人次（須扣除虛列會員劉碧秀、林美玉
        、辛○○、莊鴻銘、林添枝、王素桂、陳來富、王進財），陷於錯誤，分別
        交付七千四百元予庚○○○，庚○○○乃藉此詐得會款二十二萬二千元。
      八十九年八月十日，在其上開住處內，利用辦理丙互助會開標事務之機會，
        以一投標單填寫「二千七百元」參與投標（僅有金額，未填寫會員姓名或代
        號），並向其他在場會員佯稱其係受會員王進財（虛列會員）委託代為填寫
        投標單參與投標，俟得標後，再偽以王進財得標為由，向該組互助會會員收
        取會款，致該組互助會斯時尚未標取會款之「活會」會員丑○○、廖月里、
        子○○、謝素娥、癸○○等人計三十人次（須扣除虛列會員劉碧秀、林美玉
        、辛○○、莊鴻銘、林添枝、王素桂、陳來富、王進財），陷於錯誤，分別
        交付七千三百元予庚○○○，庚○○○乃藉此詐得會款二十一萬九千元。
      八十九年九月十日，在其上開住處內，利用辦理丙互助會開標事務之機會，
        以一投標單填寫「二千七百元」參與投標（僅有金額，未填寫會員姓名或代
        號），並向其他在場會員佯稱其係受會員陳義雄委託代為填寫投標單參與投
        標，俟得標後，再偽以陳義雄得標為由，向該組互助會會員收取會款（向陳
        義雄本人則泛稱係其他會員得標），致該組互助會斯時尚未標取會款之「活
        會」會員丑○○、廖月里、子○○、謝素娥、癸○○等人計三十人次（須扣
        除虛列會員劉碧秀、林美玉、辛○○、莊鴻銘、林添枝、王素桂、陳來富、
        王進財），陷於錯誤，分別交付七千三百元予庚○○○，庚○○○乃藉此詐
        得會款二十一萬九千元。
      八十九年十月十日，在其上開住處內，利用辦理丙互助會開標事務之機會，
        以一投標單填寫「二千八百元」參與投標（僅有金額，未填寫會員姓名或代
        號），並向其他在場會員佯稱其係受會員癸○○委託代為填寫投標單參與投
        標，俟得標後，再偽以癸○○得標為由，向該組互助會會員收取會款（向癸
        ○○本人則泛稱係其他會員得標），致該組互助會斯時尚未標取會款之「活
        會」會員丑○○、廖月里、子○○、謝素娥、癸○○等人計三十人次（須扣
        除虛列會員劉碧秀、林美玉、辛○○、莊鴻銘、林添枝、王素桂、陳來富、
        王進財），陷於錯誤，分別交付七千二百元予庚○○○，庚○○○乃藉此詐
        得會款二十一萬六千元。
      八十九年十一月十日，在其上開住處內，利用辦理丙互助會開標事務之機會
        ，以一投標單填寫「二千七百元」參與投標（僅有金額，未填寫會員姓名或
        代號），並向其他在場會員佯稱其係受會員謝素娥委託代為填寫投標單參與
        投標，俟得標後，再偽以謝素娥得標為由，向該組互助會會員收取會款（向
        謝素娥本人則泛稱係其他會員得標），致該組互助會斯時尚未標取會款之「
        活會」會員丑○○、廖月里、子○○、謝素娥、癸○○等人計三十人次（須
        扣除虛列會員劉碧秀、林美玉、辛○○、莊鴻銘、林添枝、王素桂、陳來富
        、王進財），陷於錯誤，分別交付七千三百元予庚○○○，庚○○○乃藉此
        詐得會款二十一萬九千元。
      八十九年十二月十日，在其上開住處內，利用辦理丙互助會開標事務之機會
        ，以一投標單填寫「二千六百元」參與投標（僅有金額，未填寫會員姓名或
        代號），並向其他在場會員佯稱其係受會員陳金富委託代為填寫投標單參與
        投標，俟得標後，再偽以陳金富得標為由，向該組互助會會員收取會款（向
        陳金富本人則泛稱係其他會員得標），致該組互助會斯時尚未標取會款之「
        活會」會員丑○○、廖月里、子○○、謝素娥、癸○○等人計三十人次（須
        扣除虛列會員劉碧秀、林美玉、辛○○、莊鴻銘、林添枝、王素桂、陳來富
        、王進財），陷於錯誤，分別交付七千四百元予庚○○○，庚○○○乃藉此
        詐得會款二十二萬二千元。
      九十年一月十日，在其上開住處內，利用辦理丙互助會開標事務之機會，以
        一投標單填寫「二千八百元」參與投標（僅有金額，未填寫會員姓名或代號
        ），並向其他在場會員佯稱其係受會員鄧李說委託代為填寫投標單參與投標
        ，俟得標後，再偽以鄧李說得標為由，向該組互助會會員收取會款（向鄧李
        說本人則泛稱係其他會員得標），致該組互助會斯時尚未標取會款之「活會
        」會員丑○○、廖月里、子○○、謝素娥、癸○○等人計三十人次（須扣除
        虛列會員劉碧秀、林美玉、辛○○、莊鴻銘、林添枝、王素桂、陳來富、王
        進財），陷於錯誤，分別交付七千二百元予庚○○○，庚○○○乃藉此詐得
        會款二十一萬六千元。
      九十年二月十日，在其上開住處內，利用辦理丙互助會開標事務之機會，以
        一投標單填寫「二千八百元」參與投標（僅有金額，未填寫會員姓名或代號
        ），並向其他在場會員佯稱其係受會員宋秀治委託代為填寫投標單參與投標
        ，俟得標後，再偽以宋秀治得標為由，向該組互助會會員收取會款（向宋秀
        治本人則泛稱係其他會員得標），致該組互助會斯時尚未標取會款之「活會
        」會員丑○○、廖月里、子○○、謝素娥、癸○○等人計三十人次（須扣除
        虛列會員劉碧秀、林美玉、辛○○、莊鴻銘、林添枝、王素桂、陳來富、王
        進財），陷於錯誤，分別交付七千二百元予庚○○○，庚○○○乃藉此詐得
        會款二十一萬六千元。
      九十年三月十日，在其上開住處內，利用辦理丙互助會開標事務之機會，以
        一投標單填寫「二千八百元」參與投標（僅有金額，未填寫會員姓名或代號
        ），並向其他在場會員佯稱其係受會員游哲夫委託代為填寫投標單參與投標
        ，俟得標後，再偽以游哲夫得標為由，向該組互助會會員收取會款（向游哲
        夫本人則泛稱係其他會員得標），致該組互助會斯時尚未標取會款之「活會
        」會員丑○○、廖月里、子○○、謝素娥、癸○○等人計三十人次（須扣除
        虛列會員劉碧秀、林美玉、辛○○、莊鴻銘、林添枝、王素桂、陳來富、王
        進財），陷於錯誤，分別交付七千二百元予庚○○○，庚○○○乃藉此詐得
        會款二十一萬六千元。
      九十年四月十日，在其上開住處內，利用辦理丙互助會開標事務之機會，以
        一投標單填寫「二千八百元」參與投標（僅有金額，未填寫會員姓名或代號
        ），並向其他在場會員佯稱其係受會員林腰委託代為填寫投標單參與投標，
        俟得標後，再偽以林腰得標為由，向該組互助會會員收取會款（向林腰本人
        則泛稱係其他會員得標），致該組互助會斯時尚未標取會款之「活會」會員
        丑○○、廖月里、子○○、謝素娥、癸○○等人計三十人次（須扣除虛列會
        員劉碧秀、林美玉、辛○○、莊鴻銘、林添枝、王素桂、陳來富、王進財）
        ，陷於錯誤，分別交付七千二百元予庚○○○，庚○○○乃藉此詐得會款二
        十一萬六千元。
      總計庚○○○利用辦理丙互助會開標事務之機會，詐取互助會款達三百五十
        八萬元（起訴書誤載為三百六十萬元）。
    (四)丁互助會部分：
      八十九年五月十五日，在其上開住處內，利用辦理丁互助會開標事務之機會
        ，以一投標單填寫「二千四百元」參與投標（僅有金額，未填寫會員姓名或
        代號），並向其他在場會員佯稱其係受會員郭秀媛（虛列會員）委託代為填
        寫投標單參與投標，俟得標後，再偽以郭秀媛得標為由，向該組互助會會員
        收取會款，致該組互助會斯時尚未標取會款之「活會」會員丑○○、卯○○
        、廖月里、乙○○、丙○○等人計四十一人次（須扣除虛列會員郭秀媛、陳
        來富、張碧雲、王永吉、謝素娥），陷於錯誤，分別交付七千六百元予庚○
        ○○，庚○○○乃藉此詐得會款三十一萬一千六百元。
      八十九年六月十五日，在其上開住處內，利用辦理丁互助會開標事務之機會
        ，以一投標單填寫「二千五百元」參與投標（僅有金額，未填寫會員姓名或
        代號），並向其他在場會員佯稱其係受會員陳來富（虛列會員）委託代為填
        寫投標單參與投標，俟得標後，再偽以陳來富得標為由，向該組互助會會員
        收取會款，致該組互助會斯時尚未標取會款之「活會」會員丑○○、卯○○
        、廖月里、乙○○、丙○○等人計四十一人次（須扣除虛列會員郭秀媛、陳
        來富、張碧雲、王永吉、謝素娥），陷於錯誤，分別交付七千五百元予庚○
        ○○，庚○○○乃藉此詐得會款三十萬七千五百元。
      八十九年六月十五日，在其上開住處內，利用辦理丁互助會開標事務之機會
        ，以一投標單填寫「二千三百元」參與投標（僅有金額，未填寫會員姓名或
        代號），並向其他在場會員佯稱其係受會員張碧雲（虛列會員）委託代為填
        寫投標單參與投標，俟得標後，再偽以張碧雲得標為由，向該組互助會會員
        收取會款，致該組互助會斯時尚未標取會款之「活會」會員丑○○、卯○○
        、廖月里、乙○○、丙○○等人計四十一人次（須扣除虛列會員郭秀媛、陳
        來富、張碧雲、王永吉、謝素娥），陷於錯誤，分別交付七千七百元予庚○
        ○○，庚○○○乃藉此詐得會款三十一萬五千七百元。
      八十九年六月十五日，在其上開住處內，利用辦理丁互助會開標事務之機會
        ，以一投標單填寫「二千四百元」參與投標（僅有金額，未填寫會員姓名或
        代號），並向其他在場會員佯稱其係受會員王永吉（虛列會員）委託代為填
        寫投標單參與投標，俟得標後，再偽以王永吉得標為由，向該組互助會會員
        收取會款，致該組互助會斯時尚未標取會款之「活會」會員丑○○、卯○○
        、廖月里、乙○○、丙○○等人計四十一人次（須扣除虛列會員郭秀媛、陳
        來富、張碧雲、王永吉、謝素娥），陷於錯誤，分別交付七千六百元予庚○
        ○○，庚○○○乃藉此詐得會款三十一萬一千六百元。
      八十九年七月十五日，在其上開住處內，利用辦理丁互助會開標事務之機會
        ，以一投標單填寫「二千五百元」參與投標（僅有金額，未填寫會員姓名或
        代號），並向其他在場會員佯稱其係受會員謝素娥（虛列會員）委託代為填
        寫投標單參與投標，俟得標後，再偽以謝素娥得標為由，向該組互助會會員
        收取會款，致該組互助會斯時尚未標取會款之「活會」會員丑○○、卯○○
        、廖月里、乙○○、丙○○等人計四十一人次（須扣除虛列會員郭秀媛、陳
        來富、張碧雲、王永吉、謝素娥），陷於錯誤，分別交付七千五百元予庚○
        ○○，庚○○○乃藉此詐得會款三十萬七千五百元。
      八十九年八月十五日，在其上開住處內，利用辦理丁互助會開標事務之機會
        ，以一投標單填寫「二千五百元」參與投標（僅有金額，未填寫會員姓名或
        代號），並向其他在場會員佯稱其係受會員「楊太太」委託代為填寫投標單
        參與投標，俟得標後，再偽以「楊太太」得標為由（向「楊太太」本人則泛
        稱係其他會員得標），向該組互助會會員收取會款，致該組互助會斯時尚未
        標取會款之「活會」會員丑○○、卯○○、廖月里、乙○○、丙○○等人計
        四十一人次（須扣除虛列會員郭秀媛、陳來富、張碧雲、王永吉、謝素娥）
        ，陷於錯誤，分別交付七千五百元予庚○○○，庚○○○乃藉此詐得會款三
        十萬七千五百元。
      八十九年九月十五日，在其上開住處內，利用辦理丁互助會開標事務之機會
        ，以一投標單填寫「二千七百元」參與投標（僅有金額，未填寫會員姓名或
        代號），並向其他在場會員佯稱其係受會員劉美霞委託代為填寫投標單參與
        投標，俟得標後，再偽以劉美霞得標為由（向劉美霞本人則泛稱係其他會員
        得標），向該組互助會會員收取會款，致該組互助會斯時尚未標取會款之「
        活會」會員丑○○、卯○○、廖月里、乙○○、丙○○等人計四十一人次（
        須扣除虛列會員郭秀媛、陳來富、張碧雲、王永吉、謝素娥），陷於錯誤，
        分別交付七千三百元予庚○○○，庚○○○乃藉此詐得會款二十九萬九千三
        百元。
      八十九年十月十五日，在其上開住處內，利用辦理丁互助會開標事務之機會
        ，以一投標單填寫「二千八百元」參與投標（僅有金額，未填寫會員姓名或
        代號），並向其他在場會員佯稱其係受會員陳李秋芬委託代為填寫投標單參
        與投標，俟得標後，再偽以陳李秋芬得標為由（向陳李秋芬本人則泛稱係其
        他會員得標），向該組互助會會員收取會款，致該組互助會斯時尚未標取會
        款之「活會」會員丑○○、卯○○、廖月里、乙○○、丙○○等人計四十一
        人次（須扣除虛列會員郭秀媛、陳來富、張碧雲、王永吉、謝素娥），陷於
        錯誤，分別交付七千二百元予庚○○○，庚○○○乃藉此詐得會款二十九萬
        五千二百元。
      八十九年十一月十五日，在其上開住處內，利用辦理丁互助會開標事務之機
        會，以一投標單填寫「二千八百元」參與投標（僅有金額，未填寫會員姓名
        或代號），並向其他在場會員佯稱其係受會員江香梅委託代為填寫投標單參
        與投標，俟得標後，再偽以江香梅得標為由（向江香梅本人則泛稱係其他會
        員得標），向該組互助會會員收取會款，致該組互助會斯時尚未標取會款之
        「活會」會員丑○○、卯○○、廖月里、乙○○、丙○○等人計四十一人次
        （須扣除虛列會員郭秀媛、陳來富、張碧雲、王永吉、謝素娥），陷於錯誤
        ，分別交付七千二百元予庚○○○，庚○○○乃藉此詐得會款二十九萬五千
        二百元。
      八十九年十二月十五日，在其上開住處內，利用辦理丁互助會開標事務之機
        會，以一投標單填寫「二千八百元」參與投標（僅有金額，未填寫會員姓名
        或代號），並向其他在場會員佯稱其係受會員劉盛美委託代為填寫投標單參
        與投標，俟得標後，再偽以劉盛美得標為由（向劉盛美本人則泛稱係其他會
        員得標），向該組互助會會員收取會款，致該組互助會斯時尚未標取會款之
        「活會」會員丑○○、卯○○、廖月里、乙○○、丙○○等人計四十一人次
        （須扣除虛列會員郭秀媛、陳來富、張碧雲、王永吉、謝素娥），陷於錯誤
        ，分別交付七千二百元予庚○○○，庚○○○乃藉此詐得會款二十九萬五千
        二百元。
      九十年一月十五日，在其上開住處內，利用辦理丁互助會開標事務之機會，
        以一投標單填寫「二千八百元」參與投標（僅有金額，未填寫會員姓名或代
        號），並向其他在場會員佯稱其係受會員劉盛美委託代為填寫投標單參與投
        標，俟得標後，再偽以劉盛美得標為由（向劉盛美本人則泛稱係其他會員得
        標），向該組互助會會員收取會款，致該組互助會斯時尚未標取會款之「活
        會」會員丑○○、卯○○、廖月里、乙○○、丙○○等人計四十一人次（須
        扣除虛列會員郭秀媛、陳來富、張碧雲、王永吉、謝素娥），陷於錯誤，分
        別交付七千二百元予庚○○○，庚○○○乃藉此詐得會款二十九萬五千二百
        元。
      九十年二月十五日，在其上開住處內，利用辦理丁互助會開標事務之機會，
        以一投標單填寫「二千八百元」參與投標（僅有金額，未填寫會員姓名或代
        號），並向其他在場會員佯稱其係受會員劉春美委託代為填寫投標單參與投
        標，俟得標後，再偽以劉春美得標為由（向劉春美本人則泛稱係其他會員得
        標），向該組互助會會員收取會款，致該組互助會斯時尚未標取會款之「活
        會」會員丑○○、卯○○、廖月里、乙○○、丙○○等人計四十一人次（須
        扣除虛列會員郭秀媛、陳來富、張碧雲、王永吉、謝素娥），陷於錯誤，分
        別交付七千二百元予庚○○○，庚○○○乃藉此詐得會款二十九萬五千二百
        元。
      九十年三月十五日，在其上開住處內，利用辦理丁互助會開標事務之機會，
        以一投標單填寫「二千八百元」參與投標（僅有金額，未填寫會員姓名或代
        號），並向其他在場會員佯稱其係受會員劉春美委託代為填寫投標單參與投
        標，俟得標後，再偽以劉春美得標為由（向劉春美本人則泛稱係其他會員得
        標），向該組互助會會員收取會款，致該組互助會斯時尚未標取會款之「活
        會」會員丑○○、卯○○、廖月里、乙○○、丙○○等人計四十一人次（須
        扣除虛列會員郭秀媛、陳來富、張碧雲、王永吉、謝素娥），陷於錯誤，分
        別交付七千二百元予庚○○○，庚○○○乃藉此詐得會款二十九萬五千二百
        元。
      總計庚○○○利用辦理丁互助會開標事務之機會，詐取互助會款達三百九十
        三萬一千九百元（起訴書誤載為二百六十萬元）。
    (五)戊互助會部分：
     八十九年一月十五日，在其上開住處內，利用辦理戊互助會開標事務之機會
        ，以一投標單填寫「二千三百元」參與投標（僅有金額，未填寫會員姓名或
        代號），並向其他在場會員佯稱其係受會員王昭生委託代為填寫投標單參與
        投標，俟得標後，再偽以王昭生得標為由（向王昭生本人則泛稱係其他會員
        得標），向該組互助會會員收取會款，致該組互助會斯時尚未標取會款之「
        活會」會員子○○、謝素娥、丁○、陶韻如等人計四十人次（須扣除虛列會
        員李月娥、黃易心、張月華、陳美娟、李添旺），陷於錯誤，分別交付七千
        七百元予庚○○○，庚○○○乃藉此詐得會款三十萬八千元。
      八十九年二月十五日，在其上開住處內，利用辦理戊互助會開標事務之機會
        ，以一投標單填寫「二千一百元」參與投標（僅有金額，未填寫會員姓名或
        代號），並向其他在場會員佯稱其係受會員李月娥（虛列會員）委託代為填
        寫投標單參與投標，俟得標後，再偽以李月娥得標為由，向該組互助會會員
        收取會款，致該組互助會斯時尚未標取會款之「活會」會員子○○、謝素娥
        、丁○、陶韻如等人計四十人次（須扣除虛列會員李月娥、黃易心、張月華
        、陳美娟、李添旺），陷於錯誤，分別交付七千九百元予庚○○○，庚○○
        ○乃藉此詐得會款三十一萬六千元。
      八十九年三月十五日，在其上開住處內，利用辦理戊互助會開標事務之機會
        ，以一投標單填寫「二千元」參與投標（僅有金額，未填寫會員姓名或代號
        ），並向其他在場會員佯稱其係受會員黃易心（虛列會員）委託代為填寫投
        標單參與投標，俟得標後，再偽以黃易心得標為由，向該組互助會會員收取
        會款，致該組互助會斯時尚未標取會款之「活會」會員子○○、謝素娥、丁
        ○、陶韻如等人計四十人次（須扣除虛列會員李月娥、黃易心、張月華、陳
        美娟、李添旺），陷於錯誤，分別交付八千元予庚○○○，庚○○○乃藉此
        詐得會款三十二萬元。
      八十九年四月十五日，在其上開住處內，利用辦理戊互助會開標事務之機會
        ，以一投標單填寫「一千九百元」參與投標（僅有金額，未填寫會員姓名或
        代號），並向其他在場會員佯稱其係受會員張月華（虛列會員）委託代為填
    寫投標單參與投標，俟得標後，再偽以張月華得標為由，向該組互助會會員
        收取會款，致該組互助會斯時尚未標取會款之「活會」會員子○○、謝素娥
        、丁○、陶韻如等人計四十人次（須扣除虛列會員李月娥、黃易心、張月華
        、陳美娟、李添旺），陷於錯誤，分別交付八千一百元予庚○○○，庚○○
        ○乃藉此詐得會款三十二萬四千元。
      八十九年五月十五日，在其上開住處內，利用辦理戊互助會開標事務之機會
        ，以一投標單填寫「一千八百元」參與投標（僅有金額，未填寫會員姓名或
        代號），並向其他在場會員佯稱其係受會員陳美娟（虛列會員）委託代為填
        寫投標單參與投標，俟得標後，再偽以陳美娟得標為由，向該組互助會會員
        收取會款，致該組互助會斯時尚未標取會款之「活會」會員子○○、謝素娥
        、丁○、陶韻如等人計四十人次（須扣除虛列會員李月娥、黃易心、張月華
        、陳美娟、李添旺），陷於錯誤，分別交付八千二百元予庚○○○，庚○○
        ○乃藉此詐得會款三十二萬八千元。
      八十九年六月十五日，在其上開住處內，利用辦理戊互助會開標事務之機會
        ，以一投標單填寫「二千元」參與投標（僅有金額，未填寫會員姓名或代號
        ），並向其他在場會員佯稱其係受會員李添旺（虛列會員）委託代為填寫投
        標單參與投標，俟得標後，再偽以李添旺得標為由，向該組互助會會員收取
        會款，致該組互助會斯時尚未標取會款之「活會」會員子○○、謝素娥、丁
        ○、陶韻如等人計四十人次（須扣除虛列會員李月娥、黃易心、張月華、陳
        美娟、李添旺），陷於錯誤，分別交付八千元予庚○○○，庚○○○乃藉此
        詐得會款三十二萬元。
      八十九年七月十五日，在其上開住處內，利用辦理戊互助會開標事務之機會
        ，以一投標單填寫「二千一百元」參與投標（僅有金額，未填寫會員姓名或
        代號），並向其他在場會員佯稱其係受會員劉碧燕委託代為填寫投標單參與
        投標，俟得標後，再偽以劉碧燕得標為由（向劉碧燕本人則泛稱係其他會員
        得標），向該組互助會會員收取會款，致該組互助會斯時尚未標取會款之「
        活會」會員子○○、謝素娥、丁○、陶韻如等人計四十人次（須扣除虛列會
        員李月娥、黃易心、張月華、陳美娟、李添旺），陷於錯誤，分別交付七千
        九百元予庚○○○，庚○○○乃藉此詐得會款三十一萬六千元。
      八十九年八月十五日，在其上開住處內，利用辦理戊互助會開標事務之機會
        ，以一投標單填寫「二千四百元」參與投標（僅有金額，未填寫會員姓名或
        代號），並向其他在場會員佯稱其係受會員劉碧秀委託代為填寫投標單參與
        投標，俟得標後，再偽以劉碧秀得標為由（向劉碧秀本人則泛稱係其他會員
        得標），向該組互助會會員收取會款，致該組互助會斯時尚未標取會款之「
        活會」會員子○○、謝素娥、丁○、陶韻如等人計四十人次（須扣除虛列會
        員李月娥、黃易心、張月華、陳美娟、李添旺），陷於錯誤，分別交付七千
        六百元予庚○○○，庚○○○乃藉此詐得會款三十萬四千元。
      八十九年九月十五日，在其上開住處內，利用辦理戊互助會開標事務之機會
        ，以一投標單填寫「二千三百元」參與投標（僅有金額，未填寫會員姓名或
        代號），並向其他在場會員佯稱其係受會員劉碧燕委託代為填寫投標單參與
        投標，俟得標後，再偽以劉碧燕得標為由（向劉碧燕本人則泛稱係其他會員
        得標），向該組互助會會員收取會款，致該組互助會斯時尚未標取會款之「
        活會」會員子○○、謝素娥、丁○、陶韻如等人計四十人次（須扣除虛列會
        員李月娥、黃易心、張月華、陳美娟、李添旺），陷於錯誤，分別交付七千
        七百元予庚○○○，庚○○○乃藉此詐得會款三十萬八千元。
      八十九年十月十五日，在其上開住處內，利用辦理戊互助會開標事務之機會
        ，以一投標單填寫「二千五百元」參與投標（僅有金額，未填寫會員姓名或
        代號），並向其他在場會員佯稱其係受會員謝素真委託代為填寫投標單參與
        投標，俟得標後，再偽以謝素真得標為由（向謝素真本人則泛稱係其他會員
        得標），向該組互助會會員收取會款，致該組互助會斯時尚未標取會款之「
        活會」會員子○○、謝素娥、丁○、陶韻如等人計四十人次（須扣除虛列會
        員李月娥、黃易心、張月華、陳美娟、李添旺），陷於錯誤，分別交付七千
        五百元予庚○○○，庚○○○乃藉此詐得會款三十萬元。
      八十九年十一月十五日，在其上開住處內，利用辦理戊互助會開標事務之機
        會，以一投標單填寫「二千六百元」參與投標（僅有金額，未填寫會員姓名
        或代號），並向其他在場會員佯稱其係受會員謝素娥委託代為填寫投標單參
        與投標，俟得標後，再偽以謝素娥得標為由（向謝素娥本人則泛稱係其他會
        員得標），向該組互助會會員收取會款，致該組互助會斯時尚未標取會款之
        「活會」會員子○○、謝素娥、丁○、陶韻如等人計四十人次（須扣除虛列
        會員李月娥、黃易心、張月華、陳美娟、李添旺），陷於錯誤，分別交付七
        千四百元予庚○○○，庚○○○乃藉此詐得會款二十九萬六千元。
      八十九年十二月十五日，在其上開住處內，利用辦理戊互助會開標事務之機
        會，以一投標單填寫「三千元」參與投標（僅有金額，未填寫會員姓名或代
        號），並向其他在場會員佯稱其係受會員陳金富委託代為填寫投標單參與投
        標，俟得標後，再偽以陳金富得標為由（向陳金富本人則泛稱係其他會員得
        標），向該組互助會會員收取會款，致該組互助會斯時尚未標取會款之「活
        會」會員子○○、謝素娥、丁○、陶韻如等人計四十人次（須扣除虛列會員
        李月娥、黃易心、張月華、陳美娟、李添旺），陷於錯誤，分別交付七千元
        予庚○○○，庚○○○乃藉此詐得會款二十八萬元。
      九十年一月十五日，在其上開住處內，利用辦理戊互助會開標事務之機會，
        以一投標單填寫「三千元」參與投標（僅有金額，未填寫會員姓名或代號）
        ，並向其他在場會員佯稱其係受會員「蔡小姐」委託代為填寫投標單參與投
        標，俟得標後，再偽以「蔡小姐」得標為由（向「蔡小姐」本人則泛稱係其
        他會員得標），向該組互助會會員收取會款，致該組互助會斯時尚未標取會
        款之「活會」會員子○○、謝素娥、丁○、陶韻如等人計四十人次（須扣除
        虛列會員李月娥、黃易心、張月華、陳美娟、李添旺），陷於錯誤，分別交
        付七千元予庚○○○，庚○○○乃藉此詐得會款二十八萬元。
      九十年二月十五日，在其上開住處內，利用辦理戊互助會開標事務之機會，
        以一投標單填寫「三千元」參與投標（僅有金額，未填寫會員姓名或代號）
        ，並向其他在場會員佯稱其係受會員詹世偉委託代為填寫投標單參與投標，
        俟得標後，再偽以詹世偉得標為由（向詹世偉本人則泛稱係其他會員得標）
        ，向該組互助會會員收取會款，致該組互助會斯時尚未標取會款之「活會」
        會員子○○、謝素娥、丁○、陶韻如等人計四十人次（須扣除虛列會員李月
        娥、黃易心、張月華、陳美娟、李添旺），陷於錯誤，分別交付七千元予庚
        ○○○，庚○○○乃藉此詐得會款二十八萬元。
      九十年三月十五日，在其上開住處內，利用辦理戊互助會開標事務之機會，
        以一投標單填寫「三千元」參與投標（僅有金額，未填寫會員姓名或代號）
        ，並向其他在場會員佯稱其係受會員詹大中委託代為填寫投標單參與投標，
        俟得標後，再偽以詹大中得標為由（向詹大中本人則泛稱係其他會員得標）
        ，向該組互助會會員收取會款，致該組互助會斯時尚未標取會款之「活會」
        會員子○○、謝素娥、丁○、陶韻如等人計四十人次（須扣除虛列會員李月
        娥、黃易心、張月華、陳美娟、李添旺），陷於錯誤，分別交付七千元予庚
        ○○○，庚○○○乃藉此詐得會款二十八萬元。
      總計庚○○○利用辦理戊互助會開標事務之機會，詐取互助會款達四百五十
        六萬元（起訴書誤載為三百七十六萬元）。
    (六)己互助會部分：
      八十九年七月十五日，在其上開住處內，利用辦理己互助會開標事務之機會
        ，以一投標單填寫「二千一百元」參與投標（僅有金額，未填寫會員姓名或
        代號），並向其他在場會員佯稱其係受會員陳美娟（虛列會員）委託代為填
        寫投標單參與投標，俟得標後，再偽以陳美娟得標為由，向該組互助會會員
        收取會款，致該組互助會斯時尚未標取會款之「活會」會員卯○○、戊○○
        、丑○○等人計三十七人次（須扣除虛列會員陳美娟、李月娥、黃易心、子
        ○○、王昭生、王永福、癸○○），陷於錯誤，分別交付七千九百元予庚○
        ○○，庚○○○乃藉此詐得會款二十九萬二千三百元。
      八十九年八月十五日，在其上開住處內，利用辦理己互助會開標事務之機會
        ，以一投標單填寫「二千三百元」參與投標（僅有金額，未填寫會員姓名或
        代號），並向其他在場會員佯稱其係受會員癸○○（虛列會員）委託代為填
        寫投標單參與投標，俟得標後，再偽以癸○○得標為由，向該組互助會會員
        收取會款，致該組互助會斯時尚未標取會款之「活會」會員卯○○、戊○○
        、丑○○等人計三十七人次（須扣除虛列會員陳美娟、李月娥、黃易心、子
        ○○、王昭生、王永福、癸○○），陷於錯誤，分別交付七千七百元予庚○
        ○○，庚○○○乃藉此詐得會款二十八萬四千九百元。
      八十九年九月十五日，在其上開住處內，利用辦理己互助會開標事務之機會
        ，以一投標單填寫「二千二百元」參與投標（僅有金額，未填寫會員姓名或
        代號），並向其他在場會員佯稱其係受會員李月娥（虛列會員）委託代為填
        寫投標單參與投標，俟得標後，再偽以李月娥得標為由，向該組互助會會員
        收取會款，致該組互助會斯時尚未標取會款之「活會」會員卯○○、戊○○
        、丑○○等人計三十七人次（須扣除虛列會員陳美娟、李月娥、黃易心、子
        ○○、王昭生、王永福、癸○○），陷於錯誤，分別交付七千八百元予庚○
        ○○，庚○○○乃藉此詐得會款二十八萬八千六百元。
      八十九年十月十五日，在其上開住處內，利用辦理己互助會開標事務之機會
        ，以一投標單填寫「二千四百元」參與投標（僅有金額，未填寫會員姓名或
        代號），並向其他在場會員佯稱其係受會員王昭生（虛列會員）委託代為填
        寫投標單參與投標，俟得標後，再偽以王昭生得標為由，向該組互助會會員
        收取會款，致該組互助會斯時尚未標取會款之「活會」會員卯○○、戊○○
        、丑○○等人計三十七人次（須扣除虛列會員陳美娟、李月娥、黃易心、子
        ○○、王昭生、王永福、癸○○），陷於錯誤，分別交付七千六百元予庚○
        ○○，庚○○○乃藉此詐得會款二十八萬一千二百元。
      八十九年十一月十五日，在其上開住處內，利用辦理己互助會開標事務之機
        會，以一投標單填寫「二千五百元」參與投標（僅有金額，未填寫會員姓名
        或代號），並向其他在場會員佯稱其係受會員曾玉枝委託代為填寫投標單參
        與投標，俟得標後，再偽以曾玉枝得標為由（向曾玉枝本人則泛稱係其他會
        員得標），向該組互助會會員收取會款，致該組互助會斯時尚未標取會款之
        「活會」會員卯○○、戊○○、丑○○等人計三十七人次（須扣除虛列會員
        陳美娟、李月娥、黃易心、子○○、王昭生、王永福、癸○○），陷於錯誤
        ，分別交付七千五百元予庚○○○，庚○○○乃藉此詐得會款二十七萬七千
        五百元。
      八十九年十二月十五日，在其上開住處內，利用辦理己互助會開標事務之機
        會，以一投標單填寫「二千七百元」參與投標（僅有金額，未填寫會員姓名
        或代號），並向其他在場會員佯稱其係受會員王永福（虛列會員）委託代為
        填寫投標單參與投標，俟得標後，再偽以王永福得標為由，向該組互助會會
        員收取會款，致該組互助會斯時尚未標取會款之「活會」會員卯○○、戊○
        ○、丑○○等人計三十七人次（須扣除虛列會員陳美娟、李月娥、黃易心、
        子○○、王昭生、王永福、癸○○），陷於錯誤，分別交付七千三百元予庚
        ○○○，庚○○○乃藉此詐得會款二十七萬零一百元。
      九十年一月十五日，在其上開住處內，利用辦理己互助會開標事務之機會，
        以一投標單填寫「二千八百元」參與投標（僅有金額，未填寫會員姓名或代
        號），並向其他在場會員佯稱其係受會員陳義雄委託代為填寫投標單參與投
        標，俟得標後，再偽以陳義雄得標為由（向陳義雄本人則泛稱係其他會員得
        標），向該組互助會會員收取會款，致該組互助會斯時尚未標取會款之「活
        會」會員卯○○、戊○○、丑○○等人計三十七人次（須扣除虛列會員陳美
        娟、李月娥、黃易心、子○○、王昭生、王永福、癸○○），陷於錯誤，分
        別交付七千二百元予庚○○○，庚○○○乃藉此詐得會款二十六萬六千四百
        元。
      九十年二月十五日，在其上開住處內，利用辦理己互助會開標事務之機會，
        以一投標單填寫「三千元」參與投標（僅有金額，未填寫會員姓名或代號）
        ，並向其他在場會員佯稱其係受會員劉研璘（虛列會員）委託代為填寫投標
        單參與投標，俟得標後，再偽以劉研璘得標為由，向該組互助會會員收取會
        款，致該組互助會斯時尚未標取會款之「活會」會員卯○○、戊○○、丑○
        ○等人計三十七人次（須扣除虛列會員陳美娟、李月娥、黃易心、子○○、
        王昭生、王永福、癸○○），陷於錯誤，分別交付七千元予庚○○○，庚○
        ○○乃藉此詐得會款二十五萬九千元。
      九十年三月十五日，在其上開住處內，利用辦理己互助會開標事務之機會，
        以一投標單填寫「三千元」參與投標（僅有金額，未填寫會員姓名或代號）
        ，並向其他在場會員佯稱其係受會員黃易心（虛列會員）委託代為填寫投標
        單參與投標，俟得標後，再偽以黃易心得標為由，向該組互助會會員收取會
        款，致該組互助會斯時尚未標取會款之「活會」會員卯○○、戊○○、丑○
        ○等人計三十七人次（須扣除虛列會員陳美娟、李月娥、黃易心、子○○、
        王昭生、王永福、癸○○），陷於錯誤，分別交付七千元予庚○○○，庚○
        ○○乃藉此詐得會款二十五萬九千元。
      總計庚○○○利用辦理己互助會開標事務之機會，詐取互助會款達二百四十
        七萬九千元。
    (七)庚互助會部分：
      八十九年十月十日，在其上開住處內，利用辦理庚互助會開標事務之機會，
        以一投標單填寫「二千元」參與投標（僅有金額，未填寫會員姓名或代號）
        ，並向其他在場會員佯稱其係受會員許秀媛（虛列會員）委託代為填寫投標
        單參與投標，俟得標後，再偽以許秀媛得標為由，向該組互助會會員收取會
        款，致該組互助會斯時尚未標取會款之「活會」會員計二十六人次（須扣除
        虛列會員許秀媛、張素蘭、呂月娥、謝素娥、莊鴻銘），陷於錯誤，分別交
        付八千元予庚○○○，庚○○○乃藉此詐得會款二十萬八千元。
      八十九年十一月十日，在其上開住處內，利用辦理庚互助會開標事務之機會
        ，以一投標單填寫「二千一百元」參與投標（僅有金額，未填寫會員姓名或
        代號），並向其他在場會員佯稱其係受會員張素藍（虛列會員）委託代為填
        寫投標單參與投標，俟得標後，再偽以張素藍得標為由，向該組互助會會員
        收取會款，致該組互助會斯時尚未標取會款之「活會」會員計二十六人次（
        須扣除虛列會員許秀媛、張素蘭、呂月娥、謝素娥、莊鴻銘），陷於錯誤，
        分別交付七千九百元予庚○○○，庚○○○乃藉此詐得會款二十萬五千四百
        元。
      八十九年十二月十日，在其上開住處內，利用辦理庚互助會開標事務之機會
        ，以一投標單填寫「二千二百元」參與投標（僅有金額，未填寫會員姓名或
        代號），並向其他在場會員佯稱其係受會員呂月娥（虛列會員）委託代為填
        寫投標單參與投標，俟得標後，再偽以呂月娥得標為由，向該組互助會會員
        收取會款，致該組互助會斯時尚未標取會款之「活會」會員計二十六人次（
        須扣除虛列會員許秀媛、張素蘭、呂月娥、謝素娥、莊鴻銘），陷於錯誤，
        分別交付七千八百元予庚○○○，庚○○○乃藉此詐得會款二十萬二千八百
        元。
      九十年一月十日，在其上開住處內，利用辦理庚互助會開標事務之機會，以
        一投標單填寫「二千四百元」參與投標（僅有金額，未填寫會員姓名或代號
        ），並向其他在場會員佯稱其係受會員謝素娥（虛列會員）委託代為填寫投
        標單參與投標，俟得標後，再偽以謝素娥得標為由，向該組互助會會員收取
        會款，致該組互助會斯時尚未標取會款之「活會」會員計二十六人次（須扣
        除虛列會員許秀媛、張素蘭、呂月娥、謝素娥、莊鴻銘），陷於錯誤，分別
        交付七千六百元予庚○○○，庚○○○乃藉此詐得會款十九萬七千六百元。
      九十年二月十日，在其上開住處內，利用辦理庚互助會開標事務之機會，以
        一投標單填寫「二千五百元」參與投標（僅有金額，未填寫會員姓名或代號
        ），並向其他在場會員佯稱其係受會員莊鴻銘（虛列會員）委託代為填寫投
        標單參與投標，俟得標後，再偽以莊鴻銘得標為由，向該組互助會會員收取
        會款，致該組互助會斯時尚未標取會款之「活會」會員計二十六人次（須扣
        除虛列會員許秀媛、張素蘭、呂月娥、謝素娥、莊鴻銘），陷於錯誤，分別
        交付七千五百元予庚○○○，庚○○○乃藉此詐得會款十九萬五千元。
      總計庚○○○利用辦理庚互助會開標事務之機會，詐取互助會款達一百萬八
        千八百元。
    (八)辛互助會部分：
      八十九年十二月二十日，在其上開住處內，利用辦理辛互助會開標事務之機
        會，以一投標單填寫「二千一百元」參與投標（僅有金額，未填寫會員姓名
        或代號），並向其他在場會員佯稱其係受會員李月娥（虛列會員）委託代為
        填寫投標單參與投標，俟得標後，再偽以李月娥得標為由，向該組互助會會
        員收取會款，致該組互助會斯時尚未標取會款之「活會」會員廖月里、黃押
        山、卯○○等人計二十四人次（須扣除虛列會員李月娥、李添旺、王永吉、
        王永福），陷於錯誤，分別交付七千九百元予庚○○○，庚○○○乃藉此詐
        得會十八萬九千六百元。
      九十年一月二十日，在其上開住處內，利用辦理辛互助會開標事務之機會，
        以一投標單填寫「二千二百元」參與投標（僅有金額，未填寫會員姓名或代
        號），並向其他在場會員佯稱其係受會員李添旺（虛列會員）委託代為填寫
        投標單參與投標，俟得標後，再偽以李添旺得標為由，向該組互助會會員收
        取會款，致該組互助會斯時尚未標取會款之「活會」會員廖月里、黃押山、
        卯○○等人計二十四人次（須扣除虛列會員李月娥、李添旺、王永吉、王永
        福），陷於錯誤，分別交付七千八百元予庚○○○，庚○○○乃藉此詐得會
        十八萬七千二百元。
     九十年二月二十日，在其上開住處內，利用辦理辛互助會開標事務之機會，
        以一投標單填寫「二千三百元」參與投標（僅有金額，未填寫會員姓名或代
        號），並向其他在場會員佯稱其係受會員王永吉（虛列會員）委託代為填寫
        投標單參與投標，俟得標後，再偽以王永吉得標為由，向該組互助會會員收
        取會款，致該組互助會斯時尚未標取會款之「活會」會員廖月里、黃押山、
        卯○○等人計二十四人次（須扣除虛列會員李月娥、李添旺、王永吉、王永
        福），陷於錯誤，分別交付七千七百元予庚○○○，庚○○○乃藉此詐得會
        十八萬四千八百元。
      九十年三月二十日，在其上開住處內，利用辦理辛互助會開標事務之機會，
        以一投標單填寫「二千五百元」參與投標（僅有金額，未填寫會員姓名或代
        號），並向其他在場會員佯稱其係受會員王永福（虛列會員）委託代為填寫
        投標單參與投標，俟得標後，再偽以王永福得標為由，向該組互助會會員收
        取會款，致該組互助會斯時尚未標取會款之「活會」會員廖月里、黃押山、
        卯○○等人計二十四人次（須扣除虛列會員李月娥、李添旺、王永吉、王永
        福），陷於錯誤，分別交付七千五百元予庚○○○，庚○○○乃藉此詐得會
        十八萬元。
      總計庚○○○利用辦理辛互助會開標事務之機會，詐取互助會款達七十四萬
        一千六百元。
    (九)綜上合計，庚○○○利用辦理甲、乙、丙、丁、戊、己、庚、辛互助會開標事
      務之機會，詐取互助會款達二千六百九十四萬四千五百元。
    嗣於九十年四月十五日，庚○○○無法繼續上開互助會事務而倒會，經會員辛○
    ○、丑○○、卯○○、廖月里、子○○、古鳳嬌、丁○、陶韻如、賴杏元、謝素
    娥、癸○○、沈麗雪、賴阿森、陳麗霞、甲○○、己○○、寅○○、丙○○、乙
    ○○、壬○○、戊○○、詹世偉、詹大中、謝素真等人會商查核後，始悉上情。
二、案經辛○○、丑○○、卯○○、廖月里、子○○、古鳳嬌、丁○、陶韻如、賴杏
    元、謝素娥、癸○○、沈麗雪、賴阿森、陳麗霞、甲○○、己○○、寅○○、丙
    ○○、乙○○、壬○○、戊○○訴請臺灣板橋地方法院檢察署檢察官偵查起訴，
暨謝素娥、詹世偉、詹大中、謝素真訴由同署檢察官簽分移請本院併案審理。
    理  由
一、右揭事實，業據被告庚○○○於本院調查、審理時坦承不諱，核與告訴人辛○○
    、丑○○、卯○○、廖月里、子○○、古鳳嬌、丁○、陶韻如、賴杏元、謝素娥
    、癸○○、沈麗雪、賴阿森、陳麗霞、甲○○、己○○、寅○○、丙○○、乙○
    ○、壬○○、戊○○、詹世偉、詹大中、謝素真指訴之情節相符，並有上開互助
    會單影本八紙附卷可稽，堪信被告上開自白確與事實相符。至：(1)被告就甲互助
    會之佯以會員陳麗霞得標而詐取會款部分，並未供明其冒標時間，就佯以會員黃
    阿香得標而詐取會款部分，亦未供明其冒標時間及金額，惟本院衡諸其詐取甲互
    助會會款之情節，認其情形至少如事實欄(一)、所示（倘非如此，其詐取金額
    均大於事實欄(一)、所示），爰憑以作為認定該部分犯罪事實之基礎；(2)被告
    就乙互助會之佯以各該會員得標而詐取會款部分，並未供明其冒標時間，就佯以
    會員周富雄、王水木得標而詐取會款部分，亦未供明其冒標金額，惟本院衡諸其
    詐取乙互助會會款之情節，認其情形至少如事實欄(二)至所示（倘非如此，其
    詐取金額均大於事實欄(二)至所示），爰憑以作為認定該部分犯罪事實之基礎
    ；(3)被告就丙互助會之佯以各該會員得標而詐取會款部分，並未供明其冒標時間
    ，就佯以會員宋秀治、游哲夫、林腰得標而詐取會款部分，亦未供明其冒標金額
    ，惟本院衡諸其詐取丙互助會會款之情節，認其情形至少如事實欄(三)至所示
    （倘非如此，其詐取金額均大於事實欄(三)至所示），爰憑以作為認定該部分
    犯罪事實之基礎；(4)被告就丁互助會之佯以各該會員得標而詐取會款部分，並未
    供明其冒標時間，就佯以會員江香梅、劉盛美、劉春美得標而詐取會款部分，亦
    未供明其冒標金額，惟本院衡諸其詐取丁互助會會款之情節，認其情形至少如事
    實欄(四)至所示（倘非如此，其詐取金額均大於事實欄(四)至所示），爰憑
    以作為認定該部分犯罪事實之基礎；(5)被告就戊互助會之佯以各該會員得標而詐
    取會款部分，並未供明其冒標時間，就佯以會員「蔡小姐」、詹世偉、詹大中得
    標而詐取會款部分，亦未供明其冒標金額，惟本院衡諸其詐取戊互助會會款之情
    節，認其情形至少如事實欄(五)至所示（倘非如此，其詐取金額均大於事實欄
    (五)至所示），爰憑以作為認定該部分犯罪事實之基礎；(6)被告就己互助會之
    佯以各該會員得標而詐取會款部分，雖未供明其冒標時間，惟本院衡諸其詐取己
    互助會會款之情節，認其情形至少如事實欄(六)至所示（倘非如此，其詐取金
    額均大於事實欄(六)至所示），爰憑以作為認定該部分犯罪事實之基礎；(7)被
    告就庚互助會之佯以各該會員得標而詐取會款部分，雖未供明其冒標時間，惟本
    院衡諸其詐取庚互助會會款之情節，認其情形至少如事實欄(七)至所示（倘非
    如此，其詐取金額均大於事實欄(七)至所示），爰憑以作為認定該部分犯罪事
    實之基礎；(8)被告就辛互助會之佯以各該會員得標而詐取會款部分，雖未供明其
    冒標時間，惟本院衡諸其詐取辛互助會會款之情節，認其情形至少如事實欄(八)
    至所示（倘非如此，其詐取金額均大於事實欄(八)至所示），爰憑以作為認
    定該部分犯罪事實之基礎。綜上所述，本案事證已臻明確，被告犯行洵堪認定。
二、按民間互助會，除有特別約定外，僅係會首與會員訂立之契約，會員與會員間並
    無法律關係存在，已得標會員，依據其與會首間之契約，無論由何人得標，均有
    按期繳交會款之義務，故會首假藉他人名義標取會款，其所詐取者，應僅限於尚
    未得標會員繳納之會款。核被告所為，係犯刑法第三百三十九條第一項之詐欺取
    財罪；其先後多次詐欺取財犯行，時間緊接，犯罪構要件相同，所犯罪名又屬同
    一，顯係基於概括犯意反覆而為，為連續犯，應依刑法第五十六條之規定論以一
    罪並加重其刑；又其每次冒標後向其他多數尚未標取會款之活會會員詐取會款，
    係以一詐欺行為同時詐騙多數活會會員，而觸犯數同種詐欺取財罪名，為同種想
    像競合犯，應依刑法第五十五條前段規定，從一重論以詐欺取財罪。公訴人雖未
    就「如事實欄所載『除附件起訴書影本犯罪事欄一(一)至(四)所示』以外」之部分暨
    移送併辦部分（即臺灣板橋地方法院檢察署九十二年度偵字第三五０一號），提
    起公訴，惟該等部分與原起訴論罪部分既具有連續犯之裁判上一罪關係，依審判
    不可分原則，乃為起訴效力所及，本院自得併予審判。末查本件被告雖於九十年
    五月十日赴臺灣板橋地方法院檢察署投案，惟告訴人等早於同年月七日即已赴同
    署提出告訴暨錄製偵訊筆錄，有各該偵查案卷宗可憑，其間自無何等「對於未發
    覺犯罪自首而接受裁判」之情事（被告投案時具有偵查犯罪職務之公務員已發覺
    其犯罪），亦無援引刑法第六十二條規定減輕其刑之餘地，併此敘明。爰審酌被
    告自任會首籌組互助會，並邀集其同事入會，詎為貪圖私利竟以詐標手段訛取會
    款，嚴重破壞其親友間之情誼及信賴關係，此外，參酌其素行狀況（被告曾於八
    十年間，因賭博案件經本院判處罰金二千元確定，有臺灣高等法院檢察署刑案紀
    錄簡覆表一份在卷可查─不構成累犯）、犯罪動機、目的、手段及犯罪後坦承犯
    行態度尚非惡劣、業已清償被害人部分款項（有被告於九十一年十一月二十九日
    庭呈之答辯狀所附合議書影本等資料在卷可參）等一切情狀，量處如主文所示之
    刑，以示懲戒。
三、公訴意旨另以：被告於辦理上開甲、乙、丙、丁、戊互助會事務之際，分別擅自
    偽造「許秀媛」、「呂天生」、「林添旺」（以上為甲互助會）、「王昭生」、
    「林添旺」、「呂天生」、「許秀媛」、「王來福」（以上為乙互助會）、「林
    添枝」、「陳來富」、「王進財」、「劉碧秀」、「林美玉」、「辛○○」、「
    莊鴻銘」、「王素桂」（以上為丙互助會）、「郭秀媛」、「陳來富」、「張碧
    雲」、「王永吉」、「謝素娥」（以上為丁互助會）、「黃昭生」、「李月娥」
    、「黃易心」、「張月華」、「陳美娟」、「李添旺」（以上為戊互助會）等會
    員之署押於各該互助會單之會員姓名欄內，因認被告涉有刑法第二百十六條、第
    二百十條之行使偽造私文書罪嫌云云。惟查：一般互助會會單之會員姓名欄，僅
    係記載互助會會員之組成情形，且通常均由會首書立，並無任何表示本人簽署姓
    名或製作文書之用意，無論其記載內容是否與實情相符，均不生刑法上之偽造署
    押或偽造私文書問題，公訴人就此部分遽認被告涉有行使偽造私文書罪嫌，容有
    誤會，本院原應為無罪之諭知，惟其既認此部分與前揭起訴論罪部分具有牽連犯
    之裁判上一罪關係，爰不另為無罪之諭知。
四、如事實欄所載被告佯以標取會款之互助會投標單，雖為被告所有供犯上開詐欺取
    財罪所用之物，惟該等投標單均業經丟棄滅失一節，業據被告供明在卷，此外，
    亦無積極證據足資證明該等標單目前仍然存在，爰不另為沒收之諭知，併此敘明
    。
據上論斷，應依刑事訴訟法第二百九十九條第一項前段，刑法第五十六條、第三百三
十九條第一項、第五十五條，罰金罰鍰提高標準條例第一條前段，判決如主文。
本案經檢察官林珮菁到庭執行職務
中      華      民      國      九十二      年     四     月     八     日
                                        臺灣板橋地方法院刑事第五庭
                                            法  官  王  屏  夏
右正本證明與原本無異。
如不服本判決，應於判決送達後十日內向本院提出上訴狀。
                                            書記官  楊  璧  華
中      華      民      國      九十二      年     四     月     八     日
附錄本案論罪科刑法條全文：
刑法第三百三十九條：
意圖為自己或第三人不法之所有，以詐術使人將本人或第三人之物交付者，處五年以
下有期徒刑、拘役或科或併科一千元以下罰金。
以前項方法得財產上不法之利益或使第三人得之者亦同。
前二項之未遂犯罰之。


司法院資訊處製作；財團法人民間司法改革基金會備份。
